臺灣高等法院刑事判決
111年度上訴字第1089號
上  訴  人  
即  被  告  游濬誠


選任辯護人  葉慶人律師
            楊偉毓律師
            林祐增律師
上列上訴人即被告因違反毒品危害防制條例案件，不服臺灣新北
地方法院110年度訴字第914號，中華民國111年1月12日第一審判
決（起訴案號：臺灣新北地方檢察署110年度偵字第24528號），
提起上訴，本院判決如下：
    主  文
上訴駁回。    
    事  實
一、游濬誠明知甲基安非他命、硝西泮分別係毒品危害防制條例
    第2條第2項第2款、第4款所規定之第二、四級毒品，亦知悉
    芬納西泮、硝甲西泮均屬毒品危害防制條例第2條第2項第3
    款規範之第三級毒品，依法不得以相互混合併加入其他物質
    加工調製之方式製造第二級毒品，亦不得意圖販賣而持有，
    為伺機販賣毒品奶茶包營利，竟與真實姓名、年籍不詳之友
    人（無證據證明未滿18歲）共同基於製造第二級毒品而混合
    二種以上之毒品、意圖販賣而持有第二級毒品而混合二種以
    上之毒品之犯意，由該人於民國110年6月中旬，在新北市○○
    區○○路000巷00弄00號3樓游濬誠住處，將如附表編號1至5「
    鑑驗結果」欄所示之毒品粉末交付予游濬誠，再由游濬誠於
    同年7月10日為警查獲前不詳時間，利用攪拌機將奶茶粉與
    如附表編號1至4「鑑驗結果」欄所示毒品粉末依一定比例混
    合，並分裝成如附表編號1至3「物品名稱」欄所示之毒品奶
    茶包。嗣其女游謹瑄於110年7月10日20時40分許發現游濬誠
    意識不清倒臥上址房間內因而報警送醫救治，警方於救護過
    程中發現游濬誠房間內有疑似毒品粉末及毒品咖啡包，在將
    游濬誠送醫救治後，徵得游謹瑄之同意在上址進行搜索，及
    游謹瑄於翌（11)日4時40分許在上址發現交付因而扣得如附
    表所示之物。
二、案經新北市政府警察局中和分局報告臺灣新北地方檢察署檢
    察官偵查起訴。
    理  由
壹、證據能力
一、按被告以外之人於審判外之陳述，雖不符刑事訴訟法第159
    條之1、159條之2、159條之3、159條之4等規定，而經當事
    人於審判程序同意作為證據，法院審酌該言詞陳述或書面陳
    述作成時之情況，認為適當者，亦得為證據。當事人、代理
    人或辯護人於法院調查證據時，知有第159條第1項不得為證
    據之情形，而未於言詞辯論終結前聲明異議者，視為有前項
    之同意，刑事訴訟法第159條之5定有明文。本案當事人及辯
    護人就下述供述證據方法之證據能力均同意作為證據，於言
    詞辯論終結前均未異議，而經本院審酌各該證據方法之作成
    時，並無其他不法之情狀，均適宜為本案之證據，依刑事訴
    訟法第159條之5之規定，有證據能力。
二、至於其餘資以認定本案犯罪事實之非供述證據，亦查無違反
    法定程序取得之情形，依刑事訴訟法第158條之4反面規定，
    應具證據能力。
貳、實體方面
一、上開事實，業據被告於警詢、偵訊、原審準備及審理暨本院
    準備、審理時均坦承不諱，並經證人即被告女兒游謹瑄於偵
    查及原審審理、證人即查獲本案之警員楊翔方、何政翰於原
    審審理時證述明確（見110年度偵字第24528號偵查卷第29、
    31至32、251至253頁、原審卷第200至211、214至219頁），
    且有自願受搜索同意書、新北市政府警察局中和分局搜索及
    扣押筆錄、同分局扣押物品目錄表、同分局扣押筆錄、警員
    何政翰110年7月11日職務報告、扣案物照片、台灣尖端先進
    生技醫藥股份有限公司110年8月19日毒品證物鑑定分析報告
    等件在卷可佐（見前揭偵查卷第37至49、69、83至111、241
    至248、303至313頁），復有如附表編號1至5、8、9所示之
    物扣案可佐，足認被告之自白與事實相符，堪予採信。綜上
    所述，本案事證明確，被告犯行堪以認定，應依法論科。
二、論罪科刑
　㈠核被告所為，係犯毒品危害防制條例第9條第3項及第4條第2
    項製造第二級毒品而混合二種以上之毒品罪。被告意圖販賣
    而持有第二級毒品混合二種以上之毒品之低度行為，為上開
    製造第二級毒品而混合二種以上之毒品之高度行為所吸收，
    不另論罪。
　㈡被告與真實姓名、年籍均不詳之友人間，就上開犯行，有犯
    意聯絡及行為分擔，為共同正犯。
　㈢被告所犯製造第二級毒品而混合二種以上之毒品部分，因有
    毒品危害防制條例第9條第3項規定之適用，應適用其中最高
    級別毒品即第二級毒品之法定刑，除就法定刑為無期徒刑部
    分不得加重外，應依毒品危害防制條例第9條第3項規定予以
    加重其刑。
　㈣被告前因違反藥事法案件，經臺灣新北地方法院以105年度訴
    字第596號判處有期徒刑2月確定，於106年4月10日易科罰金
    執行完畢，此有本院被告前案紀錄表1份在卷可稽。其復於
    有期徒刑執行完畢後，5年內故意再犯本案有期徒刑以上之
    罪，為累犯。依司法院釋字第775號解釋所示，為避免發生
    罪刑不相當之情形，法院就該個案依該解釋意旨，裁量是否
    加重最低本刑。考量被告構成累犯之犯罪紀錄，與本案犯罪
    類型之犯罪手段、動機顯屬有別，難認有特別惡性或刑罰反
    應力薄弱之情，故不加重其刑。　
　㈤按犯毒品危害防制條例第4條至第8條之罪於偵查及歷次審判
    中均自白者，減輕其刑，毒品危害防制條例第17條第2項定
    有明文。查被告於偵查、原審及本院審判中均自白上開犯行
    ，應依毒品危害防制條例第17條第2項規定減輕其刑。
　㈥本件有刑法第59條規定之適用
　⒈按刑法第59條之酌量減輕其刑，必須犯罪另有特殊之原因與
    環境等，在客觀上足以引起一般同情，認為即予宣告法定低
    度刑期猶嫌過重者，始有其適用（最高法院51年台上字第89
    9號判例意旨參照）。
　⒉查被告共同製造第二級毒品而混合二種以上毒品之行為，固
    應受非難，惟念本件毒品在尚未依原犯罪計畫將全數毒品粉
    末分裝成毒品奶茶包及販售前即因被告送醫救治而為警員所
    發覺因而查獲，實際上並未擴散或流入市面，且就整體犯罪
    計畫而言，被告之惡性及犯罪情節與大量且長期製造毒品謀
    取不法暴利之毒梟嚴重危害社會治安情形不同，誠屬情輕法
    重，縱按毒品危害防制條例第17條第2項規定減輕其刑後，
    猶嫌過重，衡情尚有可憫恕之處，爰依刑法第59條之規定酌
    量減輕其刑，並依法再遞減之。
　㈦被告雖辯稱本案符合自首要件等語。惟按刑法上所謂自首，
    乃犯人在犯罪未發覺前，向該管公務員自行申告犯罪事實而
    受裁判之謂。所謂「發覺」，固非以有偵查犯罪權限之機關
    或人員確知其人犯罪無誤為必要，而於對其發生嫌疑時，即
    得謂為已發覺，但此項對犯人之嫌疑，仍須有確切之根據得
    合理之可疑者，始足當之，若單純主觀上之懷疑，要不得謂
    已發生嫌疑。至如何判斷「有確切之根據得合理之可疑」與
    「單純主觀上之懷疑」，主要區別在於有偵查犯罪權限之機
    關或人員能否依憑現有尤其是客觀性之證據，在行為人與具
    體案件之間建立直接、明確及緊密之關聯，使行為人犯案之
    可能性提高至被確定為「犯罪嫌疑人」之程度。換言之，有
    偵查犯罪權限之機關或人員尚未發現犯罪之任何線索或證據
    ，僅憑其工作經驗或蛛絲馬跡（如見行為人有不正常神態、
    舉止等）等情況直覺判斷行為人可能存在違法行為，即行為
    人之可疑非具體且無客觀依據，無從與具體犯罪案件聯繫；
    或於犯罪發生後，前揭有偵查犯罪權限機關或人員雖根據已
    掌握之線索發現行為人之表現或反應異常，引人疑竇，惟尚
    不足通過現有證據確定其為犯罪嫌疑人，即對行為人可疑雖
    已有一定之針對性或能與具體案件聯繫，惟此關聯仍不夠明
    確，尚未達到將行為人鎖定為犯罪嫌疑人並進而採取必要作
    為或強制處分之程度。此時，上開2種情況仍僅止於「單純
    主觀上之懷疑」，尚不得謂為「已發覺」。相反地，倘有偵
    查犯罪權限之機關或人員由各方尋得之現場跡證（如贓物、
    作案工具、血跡等檢體）、目擊證人等客觀性證據已可直接
    指向特定行為人犯案，足以構建其與具體案件間直接、明確
    及緊密之關聯，使行為人具有較其他排查對象具有更高之作
    案嫌疑，此時即可認「有確切之根據得合理之可疑」將行為
    人提昇為「犯罪嫌疑人」，即應認其犯罪已被「發覺」。經
    查：
　⒈經原審勘驗被告女兒游謹瑄於110年7月10日晚間9時許報案電
    話錄音檔案結果，顯示：其先向接聽電話之服務員A稱被告
    昏倒在上址住處房間內等語，隨後即向轉接電話之服務員B
    （「119線上醫療人員」）簡敘被告可能係因吸毒昏迷並看
    見現場有不明粉末等語，此有原審勘驗筆錄1份在卷可參（
    見原審卷第198至199頁）。證人游謹瑄於原審審理時亦證稱
    打電話報案之目的，係認被告可能因吸毒導致身體健康狀況
    惡化，希望警消人員將被告送醫等語（見原審卷第204至205
    頁）。證人即到場協助就醫之警員楊翔方、何政翰於原審審
    理時均證稱：勤務中心回報之內容為有1位男子吸毒過量，
    倒臥中和之民宅，並未轉知有提及被告有販毒或製毒之事等
    語（見原審卷第208至210、214、217頁）。依前揭證據，尚
    難認被告於遭警員發覺本案犯行前，即有透過證人游謹瑄向
    警方自首本案部分犯罪事實之情事。
　⒉又證人楊翔方於原審審理時證稱：伊進入被告上開住處客廳
    及房間內時，先後看到大量分裝袋及包裝完成之咖啡包（指
    扣案之毒品奶茶包）、內有不明粉末之罐子、攪拌機等物時
    ，即已懷疑被告涉嫌販毒或製毒（見原審卷第209至210頁）
    。證人游謹瑄於110年7月10日警詢時證稱：（您是否知道您
    父親平常有製毒或是分裝毒品之情形）不知道、警方於現場
    是否有進行搜索扣押之行為？您於現場是否有當場同意警方
    進行該項行為？）有，我當下有同意警方進行搜索等語（見
    前揭偵查卷第28至29頁）。而警員楊翔方、何政翰於到場協
    助被告就醫後，經游謹瑄同意在被告上開住處進行搜索，並
    扣得毒品攪拌機1台、毒品咖啡包150包、毒品咖啡包粉末2
    包、立頓奶茶包4袋、毒品分裝包400個、夾鏈袋96個及藥罐
    1個等情，此有自願受搜索同意書、搜索扣押筆錄、扣押物
    品目錄表等件在卷可參（見前揭偵查卷第37、39至43頁），
    顯見本件在警員楊翔方、何政翰在進入被告上開住處客廳及
    房間內，先後看到大量分裝袋及包裝完成之咖啡包、內有不
    明粉末之罐子、攪拌機等現場跡證，在詢問證人游謹瑄後，
    已直接指向被告有製造毒品之犯嫌，尚非單純主觀上之懷疑
    ，即應認其犯罪已被發覺。
　⒊是被告雖在110年7月11日警詢時即向警方坦認本案犯行，然
    警方已於110年7月10日發覺其涉犯本件製造第二級毒品之犯
    行，核與自首要件不符，自無從適用刑法第62條規定減輕其
    刑。是被告及辯護人主張本案構成自首，並不足採。
三、駁回上訴之理由
　㈠原審以被告罪證明確，並審酌被告漠視第二、三、四級毒品
    之危害性及法令禁制，與不詳友人共同製造如附表編號1至3
    所示之毒品奶茶包，而欲伺機販賣以獲取不法利益，所為實
    無足取，惟念被告於偵查及本院審判中均坦承犯行，犯後態
    度尚可，兼衡其犯罪之動機、目的、手段、所製造毒品之類
    型及數量、素行、於原審審理時所述之教育程度、工作及家
    庭生活狀況等一切情狀，量處有期徒刑3年2月。並說明：扣
    案如附表編號2、5所示之物，應依毒品危害防制條例第18條
    第1項前段之規定宣告沒收銷燬；扣案如附表編號1、3、4、
    8、9所示之物，應各依刑法第38條第1項、毒品危害防制條
    例第19條第1項、刑法第38條第2項前段之規定宣告沒收。核
    其認事用法均無違誤，量刑及沒收部分亦稱允當。
　㈡被告上訴雖認本件應有自首之適用云云。惟本件並無自首之
    適用，業經本院論駁如前，是被告上訴請求，難認有理由，
    應予駁回。　　　　
據上論斷，應依刑事訴訟法第368條，判決如主文。
本案經檢察官陳亭君提起公訴，檢察官柯怡如到庭執行職務。
中　　華　　民　　國　　111 　年　　9 　　月　　21　　日
                  刑事第十一庭  審判長法　官  張江澤
                                      法　官  梁志偉
                                      法　官  章曉文
以上正本證明與原本無異。
如不服本判決，應於收受送達後20日內向本院提出上訴書狀，其
未敘述上訴之理由者並得於提起上訴後20日內向本院補提理由書
（均須按他造當事人之人數附繕本）「切勿逕送上級法院」。
                                      書記官  賴又瑄
中　　華　　民　　國　　111 　年　　9 　　月　　21　　日
附錄本案論罪科刑法條
毒品危害防制條例第4條
製造、運輸、販賣第一級毒品者，處死刑或無期徒刑；處無期徒
刑者，得併科新臺幣3千萬元以下罰金。
製造、運輸、販賣第二級毒品者，處無期徒刑或10年以上有期徒
刑，得併科新臺幣1千5百萬元以下罰金。
製造、運輸、販賣第三級毒品者，處7年以上有期徒刑，得併科
新臺幣1千萬元以下罰金。
製造、運輸、販賣第四級毒品者，處5年以上12年以下有期徒刑
，得併科新臺幣5百萬元以下罰金。
製造、運輸、販賣專供製造或施用毒品之器具者，處1年以上7年
以下有期徒刑，得併科新臺幣1百50萬元以下罰金。
前五項之未遂犯罰之。

毒品危害防制條例第9條
成年人對未成年人販賣毒品或犯前三條之罪者，依各該條項規定
加重其刑至二分之一。
明知為懷胎婦女而對之販賣毒品或犯前三條之罪者，亦同。
犯前五條之罪而混合二種以上之毒品者，適用其中最高級別毒品
之法定刑，並加重其刑至二分之一。

附表
編號 物品名稱 鑑驗結果／備註 1 手作字樣藍底奶茶包206包（總毛重984.73公克、實驗室分析編號：DAA6155-1、鑑定使用量0.229公克） 含第三級毒品芬納西泮、第四級毒品硝西泮成分 2 LOUIS VUITTON立體圖案奶茶包48包（總毛重274.42公克、實驗室分析編號：DAA6155-2、鑑定使用量0.247公克） 含第二級毒品甲基安非他命、第四級毒品硝西泮成分 3 白底包裝奶茶包10包（總毛重47.35公克〈起訴書誤載為274.42公克〉、實驗室分析編號：DAA6155-3、鑑定使用量0.214公克） 含第三級毒品硝甲西泮、第四級毒品硝西泮成分 4 膚色粉末1包（毛重80.56公克、實驗室分析編號：DAA6155-4、鑑定使用量0.273公克） 含第三級毒品硝甲西泮（純質淨重0.933公克）、第四級毒品硝西泮成分 5 橘色粉末1包（毛重23.61公克、實驗室分析編號：DAA6155-7、鑑定使用量0.232公克） 含第二級毒品甲基安非他命（純質淨重7.118公克）、第三級毒品芬納西泮（純質淨重0.481公克）、硝甲西泮、第四級毒品硝西泮成分 6 綠色圓形藥錠3顆（總毛重1.43公克、實驗室分析編號：DAA6155-5、鑑定使用量0.121公克） 含第三級毒品4-甲基甲基卡西酮成分 7 綠色粉末1包（毛重0.46公克、實驗室分析編號：DAA6155-6、鑑定使用量0.07公克） 含第三級毒品4-甲基甲基卡西酮成分 8 攪拌機1台 （無） 9 分裝袋400個、立頓奶茶包4袋 （無） 10 藥罐1個、夾鏈袋96個 （無）